最高法院刑事判決　　　　　　　　　　　　　　　九十一年度台上字第五○二四號
　　上　訴　人　台灣高等法院台南分院檢察署檢察官
　　被　　　告　甲○○
右上訴人因被告業務過失致人於死案件，不服台灣高等法院台南分院中華民國八十九
年六月二十七日第二審更審判決（八十九年度交上更(一)字第一九八號，起訴案號：台
灣雲林地方法院檢察署八十五年度偵續一字第二三號），提起上訴，本院判決如左：
    主  文
上訴駁回。
    理  由
按刑事訴訟法第三百七十七條規定，上訴於第三審法院，非以判決違背法令為理由，
不得為之。是提起第三審上訴，應以原判決違背法令為理由，係屬法定要件。如果上
訴理由狀並未依據卷內訴訟資料，具體指摘原判決不適用何種法則或如何適用不當，
或所指摘原判決違法情事，顯與法律規定得為第三審上訴理由之違法情形，不相適合
時，均應認其上訴為違背法律上之程式，予以駁回。本件檢察官上訴意旨略稱：(一)、
原判決以：「依現場照片及道路交通事故調查報告表之現場圖顯示，該路段為雙向二
車道，二車道之柏油路面共寬六‧一公尺，即每車道各寬約三‧○五公尺，較標準車
道三‧五公尺為窄，依車道兩側，並無房舍等物，顯非市區道路，有車禍現場彩色照
片在卷足憑」。惟查：本件肇事地點為斗六市○○路段，既顯然仍屬市區道路○○道
路交通安全規則第九十三條規定：「行車速度，依標誌之規定，無標誌者，在市區○
道，時速不得超過四十公里」。原審未予深入調查其路段實況，遽為無罪之論斷，顯
有判決適用法則不當及應於審判期日調查證據，未予調查之違法。(二)、被告甲○○駕
駛大拖板車，自應注意上開道路交通安全規定。且依當時狀況又非不能注意，竟疏不
注意以超過車禍發生地點限速四十公里之時速約五十五公里行駛，其緊急煞車痕達十
七公尺（公路汽車煞車距離行車速度對照表所示，煞車痕十七公尺，其行車時速約為
五十五公里）。因而肇事致被害人黃惠蘭死亡，被告應有過失足以認定，被告如未超
速行駛，則被害人黃惠蘭追撞其前車後彈至對向車道時，被告之大拖板車應尚未開至
該處，縱相距不遠，則被告見狀因尚未駛至案發地點應有足夠時間距離足以煞停其大
型板車，而不致於使其大型板車左後輪壓及黃惠蘭。本件車禍經送請台灣省車輛行車
事故覆議鑑定委員會鑑定結果，亦認「甲○○駕駛大貨車超速行駛，與本案有因果關
係」，可見被告過失致死之罪行至為明顯。但原判決認定被告無罪，何以不採信覆議
鑑定委員會之鑑定，又不說明其不採信之理由，實有理由不備之違背法令等語。
惟查證據之取捨、證據證明力之判斷及事實有無之認定，為事實審法院之職權，苟其
取捨判斷與認定，並不違背論理法則及經驗法則，即不容任意指為違法，而執為第三
審適法之上訴理由。本件原判決以被告甲○○始終否認有過失致人於死犯行，辯稱：
伊未超速行駛，煞車痕雖有十七公尺，但分成二段，與本件有關之煞車痕僅係後段，
發生車禍路段，並無限速標誌，黃惠蘭係騎機車撞及余敏三之汽車後彈入伊車後輪處
，伊無法防範，並無何過失等語。而經查本件車禍發生時，被害人黃惠蘭係騎乘機車
，後載黃惠卿及楊明堂，由雲林縣古坑鄉欲往斗六市方向行駛，而在斗六市○○路段
發生車禍，因而頭部挫傷、骨折、肋骨骨折、顱內出血，當場死亡，有道路交通事故
調查報告表(一)、(二)及現場照片三十三幀在卷可稽，並經檢察官督同檢驗員相驗屬實，
製有勘驗筆錄、相驗屍體證明書、驗斷書附卷足憑。依被害人所騎機車之前方嚴重受
損、後方則無明顯撞擊痕跡；證人余敏三駕駛之小客車除後方保險桿有明顯撞擊痕跡
外，車身並無其他撞擊、擦撞痕跡；玻璃碎片散落處與被告車輛撞及被害人機車處，
相距與間隔均僅約一公尺；證人余敏三證稱：「我是停在一部檳榔車後面要等拖車過
去」，「我聽到撞車聲時被害人就在拖板車下面了」等情事，足徵被害人之機車係撞
及余敏三之小客車後方之後，向左側彈出至對方車道，適被告之拖車到達而撞及被害
人及其機車，被害人及機車被撞後彈退約八公尺。又依現場圖所示，被告之拖車煞車
痕為十七公尺，參照汽車行駛距離及反應距離表，被告之車速每小時為五十五公里，
反應距離為十五‧二公尺，而被告駕駛之拖車長十八公尺，煞車起始點至撞擊點為十
一‧二公尺，則被告目擊被害人之人車撞擊對向小汽車彈至其車道時，其車頭距離被
害人僅八‧四八公尺，不及反應距離，足見係來不及反應時已經撞上。肇事路段為雙
向二車道，二車道之柏油路面共寬六‧一公尺，即每車道各寬三‧○五公尺，較標準
車道三‧五公尺為窄，依道路兩側並無房舍等物情況，顯非市區道路；證人即承辦警
員林尚意於第一審雖證稱：肇事路段係市區道路，限速四十公里云云，但原審法院命
其再行查證結果，林尚意結證：肇事路段是雲一九七號道路，是屬於鄉道，非都市計
劃範圍，現場亦無限速號誌等語；又卷附之台灣省政府交通處公路局第五區工程處斗
南工務段八十七年三月五日五工斗字第○六六五號函亦載明雲一九七號道路路段為
鄉道，無時速限制等語，而道路交通安全規則第九十三條第一項後段規定在郊外道路
時速不得超過六十公里，是被告當時並未超速行車。台灣省車輛行車事故覆議鑑定委
員會係以當地時速限制為四十公里，認被告以時速五十五公里行車為超速行駛，與本
案有因果關係，但依上述事證，肇事路段時速是不得超過六十公里，故其鑑定結論自
不可採。綜上事證，並無證據證明被告有過失致人於死犯行，台灣省嘉雲區車輛行車
事故鑑定委員會鑑定本件車禍肇事原因，亦同此認定。因認不能證明被告犯罪，而撤
銷第一審判決，改判諭知被告無罪，已於判決內詳予論述其理由。查本件車禍路段為
鄉道，無限速標誌，時速不得超過六十公里，而非四十公里，原審已詳予調查並說明
所憑證據及理由，上訴意旨認原審未予詳查，尚有誤會。又台灣省車禍行車事故覆議
鑑定委員會係誤認肇事路段為市區道路，時速不得超過四十公里，因而認被告以時速
五十五公里行駛，為超速行車，與本案車禍有因果關係，但因與卷證不符，其鑑定意
見為不足採信，原判決理由欄四亦已說明其理由，上訴意旨謂原判決未說明上開鑑定
意見何以不可採之理由云云，指摘原判決理由欠備，亦非依據卷內資料執為指摘之合
法上訴理由。是上訴意旨所指原判決違法情事，核與法律規定得為第三審上訴理由之
違法情形不相適合，衡以前開說明，其上訴為違背法律上之程式，應予駁回。
據上論結，應依刑事訴訟法第三百九十五條前段，判決如主文。
中      華      民      國    九十一    年      九      月     十一     日
                              最高法院刑事第七庭
                                  審判長法官  張  信  雄
                                        法官  賴  忠  星
                                        法官  張  清  埤
                                        法官  呂  永  福
                                        法官  林  開  任
      右正本證明與原本無異
                                              書  記  官
中      華      民      國    九十一    年      九      月     十七     日
